【裁判字號】    98,訴,926
【裁判日期】    990428
【裁判案由】    毀棄損壞等
【裁判全文】
臺灣高雄地方法院刑事判決               98年度訴字第926號
公  訴  人  臺灣高雄地方法院檢察署檢察官
被      告  卯○○
選任辯護人  洪世崇律師
            許惠珠律師
被      告  辛○○
            庚○○
            辰○○
上列被告等因毀棄損壞等案件，經檢察官提起公訴（97年度偵字
第30952 號、98年度偵字第8618號），本院判決如下：
    主  文
卯○○共同毀壞他人建築物，處有期徒刑壹年陸月；又共同犯強
制罪，共伍罪，各處有期徒刑參月；又共同犯毀損他人物品罪，
處有期徒刑參月。應執行有期徒刑貳年陸月。
辛○○共同毀壞他人建築物，處有期徒刑壹年陸月；又共同犯強
制罪，共伍罪，各處有期徒刑參月；又共同犯毀損他人物品罪，
處有期徒刑參月。應執行有期徒刑貳年陸月。
庚○○幫助毀壞他人建築物，處有期徒刑伍月，如易科罰金，以
新臺幣壹仟元折算壹日。
辰○○無罪。
    事  實
一、卯○○係「高雄市第37期小港區○○段自辦市地重劃會」（
    下稱「高雄市第37期自辦市地重劃會」）理事長，辛○○則
    受卯○○邀約而參與上開重劃會處理未拆遷戶之溝通協調事
    宜，其2 人均明知坐落高雄市○○區○○段0000-0000 地號
    土地上，門牌號碼分別為高雄市○○區○○路851 之3 號、
    851 之6 號之鐵皮屋（建築物），係乙○○所有（其中851
    之3 號2 樓為丁○○、癸○○居住使用，1 樓則分為3 個店
    面，其中2 個店面由己○○租用，1 個店面由洪賜福租用，
    另851 之6 號則分為4 個店面，其中2 個店面由丙○○租用
    ，另2 個店面則分別由另2 人租用），詎卯○○、辛○○為
    儘早完成上開土地之市地重劃，竟未經乙○○同意，亦未循
    法律途徑取得合法拆除權力，而共同基於毀壞他人建築物、
    毀損他人物品、使人行無義務之事及妨害人行使權利之犯意
    聯絡，於民國97年10月29日夜間，先由卯○○在其位於高雄
    縣鳳山市○○○路7 號之服務處，指示辛○○強行拆除乙○○所有之前揭鐵皮屋，並需帶領多人到場處理鐵皮屋內住戶
    之抗爭事宜。嗣於翌日（即97年10月30日）上午7 時40分許
    ，辛○○乃先邀集具有犯意聯絡之多名真實姓名、年籍不詳
    之成年男子，及包含庚○○在內之數十名真實姓名、年籍不
    詳之成年男子，而由其中2 名身分不詳之成年男子，聚集該
    等人一同到達高雄市○○區○○路851 之3 號前，另辛○○
    並分別以新臺幣（下同）5000元、1 萬元之代價，委請不知
    情之戊○○駕駛拖板車搭載不知情之辰○○（由本院另為無
    罪之諭知，詳後述）及怪手到場。而庚○○知悉辛○○等人
    係欲強行拆除乙○○所有之前揭鐵皮屋，竟仍基於幫助辛○○等人毀壞他人建築物、毀損他人物品、使人行無義務之事
    及妨害人行使權利之犯意，與其他數十名真實姓名、年籍不
    詳之成年人一同到場助勢，使上開鐵皮屋之住戶不敢輕易抗
    爭，俾強拆乙○○前揭鐵皮屋乙事得以順利進行。而辛○○
    邀集之前揭人於開始拆除上開鐵皮屋之前，為使拆除過程順
    利進行，乃先由上開身分不詳之成年男子其中1 人，以持電
    剪剪斷屋外變電箱旁之電纜線之強暴方式（毀損部分未經告
    訴），使上開鐵皮屋無法正常供電，妨害其內住戶正常用電
    之權利，再由辰○○開始操作怪手破壞中安路851 之3 號1
    樓之鐵門。此際己○○見狀，乃表示中安路851 之3 號2 樓
    仍有人居住於內，上開2 名負責指揮之人，乃帶領幾名身分
    不詳之成年男子，進入中安路851 之3 號2 樓屋內（侵入住
    宅部分未據告訴），而丁○○見有人闖入其屋內，遂欲撥打
    電話報警，卻遭其中1 名身分不詳之成年男子，以將電話線
    扯斷之強暴方式（毀損部分未經告訴），妨害其撥打電話之
    權利。之後該等身分不詳之成年男子，又先後以強行抬出之
    強暴方式，分別將丁○○、癸○○2 人由中安路851 之3 號
    2 樓屋內抬至屋外，使丁○○、癸○○2 人為離開中安路85
    1 之3 號2 樓屋內此一無義務之事。期間，上開身分不詳之
    成年男子中之4 、5 人，則趁中安路851 之3 號1 樓鐵門遭
    破壞之機會，進入中安路851 之3 號1 樓屋內（侵入住宅部
    分未據告訴），毀損己○○所有之電腦、辦公桌、客戶訂作
    的鋁門窗、招牌，足生損害於己○○。另辰○○則接續操作
    怪手拆除中安路851 之3 號1 、2 樓鐵皮屋中，由丁○○、
    癸○○、己○○使用之部分，致該處鐵皮屋之屋頂、外牆等
    主要結構遭破壞而無法繼續居住、使用。而丁○○及癸○○
    遭強行抬至屋外後，辛○○亦到達該處指揮其他鐵皮屋之拆
    除事宜，辰○○因而接續操作怪手拆除中安路851 之6 號之
    鐵皮屋，而於辰○○操作怪手拆除中安路851 之6 號之鐵皮
    屋過程中，原本在屋內睡覺之丙○○遭吵醒，欲至屋外查看
    發生何事，卻發現其電動鐵門已因扭曲變形及停電關係而無
    法開啟，遂從後門逃出，並目擊中安路851 之6 號之鐵皮屋
    正遭怪手拆除，其因而欲撥打行動電話向其配偶求救，然遭
    上開身分不詳之成年男子中之1 人，以令丙○○心生畏懼之
    兇惡口氣，脅迫丙○○勿撥打行動電話，妨害丙○○正常使
    用行動電話之權利。之後辰○○則操作怪手拆除中安路851
    之6 號之鐵皮屋中，由丙○○使用之部分，致該處鐵皮屋之
    屋頂、電動鐵門等主要結構及附合其內之玻璃門、裝潢木板
    均遭破壞，而無法繼續居住、使用，並於過程中，毀損丙○○所有之冷凍冰箱2 台、招牌1 具，足生損害於丙○○。嗣
    經警據報前往處理，始循線查悉上情。
二、案經丙○○、己○○訴由高雄市政府警察局小港分局移送暨
    臺灣高雄地方法院檢察署檢察官自動檢舉偵查起訴。
    理  由
壹、證據能力之判斷
一、按被告以外之人於審判外之言詞或書面陳述，除法律有規定
    者外，不得作為證據，刑事訴訟法第159 條第1 項定有明文
    。又被告以外之人於審判外之陳述，雖不符前4 條之規定，
    而經當事人於審判程序同意作為證據，法院審酌該言詞陳述
    或書面陳述作成時之情況，認為適當者，亦得為證據。當事
    人、代理人或辯護人於法院調查證據時，知有第159 條第1
    項不得為證據之情形，而未於言詞辯論終結前聲明異議者，
    視為有前項之同意，刑事訴訟法第159 條之5 亦定有明文。
    本件被告辛○○、庚○○、辰○○（各被告就其他被告而言
    ，均屬被告以外之人）、證人戊○○、壬○○、被害人丁○○、告訴人己○○、丙○○於警詢中所為之陳述，為被告以
    外之人於審判外之言詞陳述，而檢察官、被告4 人及被告卯
    ○○之辯護人，就上開言詞陳述，未於本院審理過程中聲明
    異議，本院並審酌前開言詞陳述作成時之情況均屬正常，所
    取得過程並無瑕疵，且與本案相關之待證事實具有關連性，
    認適當作為證據，依前開刑事訴訟法第159 條之5 之規定，
    認上開陳述均具有證據能力。
二、次按，被告以外之人於偵查中向檢察官所為之陳述，除顯有
    不可信之情況者外，得為證據，刑事訴訟法第159 條之1第2
    項定有明文。又刑事訴訟法第158 條之3 所謂證人依法應具
    結而未具結者，其證言不得作為證據，係指檢察官或法官以
    「證人身分」傳喚被告以外之人（如證人、告發人、告訴人
    、被害人、共犯或共同被告）到庭作證，或到庭後轉換為「
    證人身分」為調查時，始應依法命於供前或供後具結，其陳
    述方得作為證據，故若非以「證人身分」訊問，即與「依法
    應具結」之要件不合，未命具結，純屬檢察官或法官調查證
    據職權之適法行使，當無違法可言（最高法院98年台上字第
    663 號判決意旨參照）。本件被告辛○○、庚○○、辰○○
    於偵訊中分別以被告、證人身分所為之陳述，及告訴人己○○、丙○○、證人甲○○、子○○於檢察官偵查中所為之證
    述內容（上開人以證人身分陳述部分，均經渠等具結擔保其
    證詞之真實性），經本院提示後，檢察官、辯護人及所有被
    告，對上開陳述之證據能力不爭執，且綜合本案全部卷證，
    並無發現顯不可信之情事，復與本案相關之待證事實具有關
    連性，依前揭刑事訴訟法第159 條之1 第2 項規定，自應具
    有證據能力。
三、卷附之蒐證相片，係利用機械力攝錄畫面後，再將該等畫面
    客觀、自然呈現之物，此與「供述證據」係供述者對於有關
    體驗之事實，經由知覺、記憶、表現、敘述或敘述性動作等
    過程予以傳達者自為不同，其本質上屬物證之一種，非屬供
    述證據；而卷附行動電話通聯紀錄，則係行動電話門號所屬
    業者之電腦系統，就該行動電話門號所為每次通話之紀錄，
    亦非屬供述證據；卷附「高雄市第37期自辦市地重劃會」函
    文暨附件、高雄市政府函文、本院提存所提存書，均係本案
    發生過程中所產生之資料，要屬物證而非供述證據。是上開
    證據均不適用傳聞法則，且該等證據與被告4 人本件犯行均
    有相當之關聯性，又非不法取得，自應具有證據能力。
貳、實體方面
（壹）有罪部分
一、訊據被告卯○○坦認其係「高雄市第37期自辦市地重劃會」
    理事長，而被告辛○○亦自承有參與「高雄市第37期自辦市
    地重劃會」拆遷協調事務，且被告卯○○、辛○○、庚○○
    均不否認有未經被害人乙○○同意，及未循法律途徑取得合
    法拆除權力，即由同案被告辰○○逕自駕駛怪手拆除、毀壞
    前揭鐵皮屋，過程中，告訴人丙○○、己○○所有之上開物
    品並遭毀損等事實，然均矢口否認有何前揭犯行，被告卯○○辯稱：案發之前，伊是拿重劃區內另一地主張進南的提存
    書給辛○○，要辛○○去拆張進南的房屋，沒想到辛○○拆
    錯了房子云云；而被告辛○○辯稱：案發之前，因為卯○○
    跟伊說本件遭拆除的鐵皮屋是違建，且補償費已經提存到法
    院，並出示提存單給伊看，表示拆掉沒有關係，所以伊才透
    過庚○○去僱用辰○○來拆房子，伊並不知道這樣是違法的
    。又拆上開鐵皮屋的過程中，伊雖然有到現場，但伊去的時
    候，警察已經到場，而因為警察說如果依法可以拆房子的話
    ，警察都會事先知道，伊才感到懷疑，並連忙制止繼續拆房
    子。又案發當時，庚○○有幾個朋友到現場幫忙，目的是怕
    傷到人，要把人請出來，但他們在場時，並沒有禁止他人打
    電話，也未強制把人架出來，亦沒有斷電的行為云云；被告
    庚○○則辯稱：案發當時，伊因為辛○○之請託，才到現場
    負責指揮拆除鐵皮屋的工作，而伊經由辛○○的轉述瞭解卯
    ○○的意思，以為上開鐵皮屋都是可以拆的，所以才透過戊○○僱用辰○○進行拆除，伊並無為本件犯行之犯意云云。
    經查：
（一）前揭犯罪事實，業據證人即被害人乙○○配偶壬○○於警
      詢及本院審理中證述：高雄市○○區○○段0000-0000 地
      號土地上，門牌號碼高雄市○○區○○路851 之3 號、85
      1 之6 號的鐵皮屋，均為伊先生乙○○所有，其中851 之
      3 號的2 樓是打通的，由伊二嫂丁○○及伊母親癸○○居
      住使用，1 樓的鐵皮屋則分成3 個店面，其中2 個店面租
      給己○○，1 個店面租給洪賜福，又851 之6 號的部分，
      則分成4 個店面，其中2 個店面租給丙○○，另2 個店面
      則分別租給綽號「阿輝」之人及1 位經營海產店的人。於
      97年10月30日上午9 時15分許，伊經由丁○○通知到上開
      鐵皮屋查看，發現851 之3 號的鐵皮屋，出租給己○○及
      由丁○○、癸○○使用的部分均遭毀壞，而851 之6 號的
      鐵皮屋，出租給丙○○使用的部分亦遭毀壞，毀壞的程度
      是整個都支離破碎等語（見警卷第21、22頁、本院2 卷第
      69至72頁）；同案被告辰○○於警詢及偵訊中陳稱：97年
      10月（警詢筆錄誤載為11月）30日上午7 時許將近8 時許
      ，伊以1 天1 萬元之代價受僱於他人，因而駕駛怪手拆除
      高雄市○○區○○路851 之3 號、851 之6 號的鐵皮屋，
      而當天是由戊○○開拖板車載伊到現場的等語（見警卷第
      11至13頁、偵卷第8 至10頁）；證人戊○○於警詢中證述
      ：伊係以5000元之代價，受僱他人而載運辰○○及其怪手
      到案發地點等語（見警卷第14至17頁）明確，核與被害人
      丁○○於警詢及本院審理中證述：97年10月30日上午7 時
      40分許，伊在家中聽到外面有好幾聲巨響，就開窗戶往外
      看，結果看到1 台怪手在拆伊居所的屋頂，伊遂趕緊下樓
      ，一打開1 樓大門，就有1 群年輕人衝上去2 樓，而因為
      當時伊中風的婆婆癸○○還在2 樓，伊就又趕緊返回2 樓
      ，並拿起電話要報警，結果該群年輕人就將伊家中的電話
      線扯斷，伊問該群年輕人要做什麼，結果他們就說「要你
      們搬，為何你們不搬」，並要求伊下樓，說屋內的東西不
      用拿，會有人賠償，之後就由4 、5 個年輕人將伊從2 樓
      抬到1 樓外面，且於不久後，癸○○也被其他的年輕人從
      2 樓抬到1 樓外面，之後伊所居住的上開房屋，屋頂被挖
      了很大1 個洞，2 樓的地板、1 樓的大門均有損壞，無法
      再居住等語（見警卷第18至20頁、本院2 卷第64至69頁）
      ；告訴人己○○於警詢、偵訊中證述：97年10月30日上午
      7 時40分許，伊到達高雄市○○區○○路851 之3 號伊所
      承租的工廠時，見到前面聚集了3 、40個人，並有1 輛卡
      車載著怪手，且有1 個人拿電剪剪掉變電箱旁的電線，伊
      見狀知道那是在進行斷電，遂上前問該群人要做什麼，結
      果他們說要拆房子，伊遂表示該房屋係伊所承租，且裡面
      有機器，憑什麼拆房子，但對方要伊不要管，說拆了政府
      會賠，並開始拆1 樓的鐵門，伊乃又向對方表示說該房屋
      2 樓有人居住，對方就有1 群人上2 樓去找，並將2 樓的
      2 個人強制抬下樓，而伊上開工廠1 樓的鐵門被拆掉後，
      就有4 、5 個人進入伊工廠內，將伊的電腦、辦公桌、客
      戶訂作的鋁門窗、招牌加以破壞等語（見警卷第26、27頁
      、偵1 卷第67頁）；告訴人丙○○於警詢、偵訊及本院審
      理中證述：案發當時，伊原本在高雄市○○區○○路851
      之6 號房屋內睡覺，聽到外面有很吵雜的聲音，過了約1
      、20分鐘之後，伊才從屋內出來看發生什麼事，結果此時
      伊房屋的電動鐵門已經扭曲變形無法開啟，且電力也被切
      斷了，所以就從後門逃出，到了外面時，看到怪手正在拆
      伊承租的上開房屋，而此時房東他們家人所使用的851 之
      3 號1 、2 樓已經被破壞了，伊見狀之後，原本要打行動
      電話向伊先生求救，但是對方就用很兇的語氣，威脅伊不
      要打電話出去，伊因為感到害怕，所以就沒有打，當時伊
      還有要求對方讓伊進去搬東西，結果對方沒有理會，並說
      東西若有損壞，政府會賠償，嗣經伊查看結果，伊房屋內
      的2 台冷凍冰箱、招牌、電動鐵門、玻璃門、新裝潢木板
      等物品，均於房屋遭怪手破壞時，一併被怪手毀損等語（
      見警卷第23至25頁、偵1 卷第68頁、院2 卷第179 至184
      頁）相符，並有現場蒐證相片在卷可稽（見警卷第47至51
      頁、偵1 卷第72至74頁），則被害人乙○○所有之前揭鐵
      皮屋，於97年10月30日上午7 時40分許，遭人先行剪斷屋
      外電纜線、妨害其內住戶正常用電之權利後，再由同案被
      告辰○○操作怪手予以毀壞；期間被害人丁○○、告訴人
      丙○○分別遭人以上開方式妨害其撥用電話，而被害人丁○○、癸○○並先後遭人強行抬出屋外，另告訴人己○○
      、丙○○所有之前揭物品亦遭人毀損等事實，堪以認定。
      至被告辛○○雖辯稱於案發當日，現場並無斷電、禁止他
      人打電話、強行將人從屋內架至屋外等情事，然依被告辛○○所辯，其係於前揭鐵皮屋已開始進行拆除相當時間後
      ，才到案發現場，則於此前所發生之事，其如何能夠知悉
      ？是其所辯情節，已屬自相矛盾；況且，被害人丁○○、
      告訴人己○○、丙○○就此部分過程之證述內容，要屬互
      符一致，且無何與常情相悖之處，益徵被告辛○○此部分
      所辯，純係事後卸責之詞，無從予以採信。
（二）關於被害人乙○○、丁○○、癸○○、告訴人己○○、丙○○前揭遭人不法侵害之行為，係由何人指使、主導乙節
      ，業據被告辛○○於偵訊及本院審理中證述：伊於97年9
      月間開始到「高雄市第37期自辦市地重劃會」上班，負責
      與未拆遷戶進行補償之溝通協調工作，而於乙○○前揭鐵
      皮屋遭拆除的前一天，卯○○有叫伊約重劃區內1 位屋主
      寅○○到其服務處談補償的事，當時在場的除了伊、卯○○、寅○○外，還有甲○○、子○○等人，但當天沒有達
      成共識，嗣寅○○離開後，卯○○就跟伊講說，不管有談
      好的、沒有談好的房子都拆一拆，並說要從「尚格不銹鋼
      」（依現場蒐證相片所示，即告訴人己○○所經營之工廠
      名稱）拆到「大亮檳榔攤」，另卯○○交代，為避免拆除
      過程有人在現場抗爭，所以要帶幾個人過去等語（見偵1
      卷第78、79頁、本院2 卷第132 至139 頁）明確，核與證
      人寅○○於本院審理中證述：本件案發前1 日，伊有到卯
      ○○服務處談補償的事情，在場的有卯○○、辛○○、甲○○、子○○等人，當天主要是由甲○○與伊談，卯○○
      沒說什麼話，只說「你要錢的話，沒有了」，而談論結束
      後，是伊先離開該處的等語（見本院2 卷第81至84頁）；
      證人甲○○於偵訊及本院審理中證述：伊與辛○○已經認
      識很久了，並因辛○○的介紹而認識卯○○，並參與上開
      重劃會拆遷補償的協調工作，案發前1 日晚上，伊與卯○○、辛○○、子○○、寅○○等人，有在卯○○的服務處
      談論拆遷補償的事情，但當日並沒有達成共識，嗣寅○○
      離開後沒幾分鐘，伊也離去卯○○的服務處，而快離開時
      ，伊有聽到卯○○講「怪手」這2 個字，但詳細情形伊不
      太清楚等語（見偵卷第90至92頁、本院2 卷第73至77頁）
      ；證人子○○於偵訊及本院審理中證述：「高雄市第37期
      自辦市地重劃會」剛成立時，伊就有參與跟住民、地主協
      調的工作，案發前1 日晚上，伊與卯○○、辛○○、子○○、寅○○等人，有在卯○○的服務處談補償的事情，但
      當日並沒有達成共識，而寅○○離開後，伊還有在該處泡
      茶，當時伊有聽到卯○○指示隔天要處理一些事情，並聽
      到有人說「怪手」這2 個字，但是誰提到的、詳細情形為
      何等情，伊都沒有聽清楚等語（見偵卷第101 至102 頁、
      本院2 卷第78至81頁）相符，則本案之發生，係由被告卯
      ○○先指示被告辛○○，再由被告辛○○策劃而為乙情，
      堪以認定。至於證人甲○○、子○○於偵訊及本院審理中
      ，雖均證稱：伊沒有聽到卯○○對辛○○說「有談妥的與
      未談妥的屋子都拆一拆」等語（見偵卷第91、102 頁、本
      院2 卷第74、79頁），然依證人甲○○、子○○前揭證詞
      ，渠2 人於97年10月29日夜間在被告卯○○服務處內，均
      未清楚聽聞被告卯○○與被告辛○○之對話內容，是渠等
      未聽到被告卯○○向被告辛○○表示「有談妥的與未談妥
      的屋子都拆一拆」乙語，實屬正常之事，自無從以之為何
      有利於被告卯○○、辛○○之認定。
（三）關於本件係何人僱用同案被告辰○○、證人戊○○，並負
      責現場拆除工作之指揮乙節，被告庚○○固於警詢、偵訊
      及本院審理中陳稱：97年10月29日下午5 、6 時許，辛○○跟伊說有1 處違建要拆除，但其沒有空，所以說要以50
      00元之代價，請伊負責叫怪手、拖板車及到現場指揮拆除
      工作，伊聽完之後有同意，並於同日夜間9 時許，以0000
      000000號行動電話，聯絡戊○○駕駛拖板車載運怪手及辰
      ○○到案發現場拆除前開鐵皮屋。又案發前1 日下午6 時
      許，辛○○有帶伊去現場勘查要拆除之鐵皮屋。嗣於案發
      當日，伊就邀集朋友到現場幫忙，並在案發現場負責指揮
      拆除鐵皮屋云云（見警卷第1 至4 頁、偵卷第50至52頁、
      本院2 卷第121 至132 頁）；被告辛○○於警詢、偵訊中
      亦謂：案發當日，係由庚○○負責在現場指揮拆除工作，
      在場的怪手及拖板車，也是庚○○負責聯繫到場的，而伊
      於案發前，並未帶庚○○到現場去看要拆哪間房屋云云（
      見警卷第5 至8 頁、偵卷第79頁），另同案被告辰○○於
      警詢、偵訊中陳稱：伊是因為庚○○以0000000000號行動
      電話，撥打伊使用之0000000000號行動電話與伊聯絡，才
      會受僱在案發現場駕駛怪手拆除鐵皮屋，而案發當天，伊
      與庚○○相約在高雄女子監獄那邊，由庚○○帶伊及戊○○到案發地點，嗣在案發地點時，伊都是聽從庚○○之指
      揮而為相關拆除行為，又當時庚○○有向伊表示其有強制
      拆除之公文，但庚○○並沒有拿公文給伊看云云（見警卷
      第11至13頁、偵卷第9 、10頁）；證人戊○○於警詢及本
      院審理中證稱：伊是經由綽號「福仔」之庚○○，於案發
      前1 日晚上，以0000000000號行動電話，撥打伊使用之00
      00000000號行動電話後，才會駕駛拖板車載運怪手及辰○○到案發現場，當時庚○○跟伊表示，其有叫辰○○的怪
      手，辰○○會直接聯絡伊，而會由伊載運辰○○的怪手，
      是因為辰○○的怪手平時都是由伊載運，伊與辰○○已經
      配合很久了。至於庚○○會找伊負責上開工作，是因為伊
      之前在工地遇到庚○○，有留名片給庚○○。又案發當日
      ，伊與庚○○是約在高雄市○○區○○路上，再由庚○○
      到中安路帶領伊到案發現場云云（見警卷第14至17頁、本
      院2 卷第230 至236 頁），惟查：
  １、被告庚○○於偵訊中陳稱：是卯○○拿受提存人為張進南
      的提存書給伊，並「直接」指示伊叫怪手去拆房屋，伊才
      會於案發當日去現場拆上開鐵皮屋云云（見偵卷第7 、8
      頁），要與其前開陳稱係由被告辛○○委請其僱用同案被
      告辰○○、證人戊○○，並負責現場拆除工作云云，顯然
      有所矛盾。再者，被告庚○○謂被告辛○○於案發前1 日
      ，有帶同其至案發現場勘查要拆除之鐵皮屋云云，與被告
      辛○○於偵訊中表示未於案發前帶同被告庚○○至現場勘
      查乙情（見偵卷第79頁），2 人所言亦有所歧異。
  ２、依被告庚○○、同案被告辰○○、證人戊○○前揭陳述內
      容，被告庚○○於97年10月29日，應有以其0000000000號
      行動電話，與同案被告辰○○使用之0000000000號行動電
      話，或與證人戊○○使用之0000000000號行動電話為通聯
      之情，然依卷附0000000000號行動電話之通聯紀錄顯示，
      該行動電話非但於97年10月29日，未有與0000000000號、
      0000000000號行動電話為通聯，且於97年10月25日至同年
      月30日，亦未曾與該2 個行動電話門號有為任何通聯之情
      形（見偵卷第33至46頁）。是被告庚○○、同案被告辰○○、證人戊○○此部分之陳述，亦與上開行動電話通聯紀
      錄此一客觀事證有所不符。雖被告庚○○嗣後於本院審理
      中翻異前詞，改口陳稱：因為案發前1 天，伊上開行動電
      話無法外撥，所以就向辛○○或友人借用行動電話聯絡戊○○及辰○○云云（見本院2 卷第236 、237 頁），然依
      上開0000000000號行動電話之通聯紀錄顯示，該00000000
      00號行動電話，於97年10月29日上午至97年10月30日上午
      此段期間，要有多次對外撥話之情（見偵卷第42至46頁）
      ，足徵被告庚○○於本院審理中之前揭陳述，亦屬無可採
      信。
  ３、依告訴人己○○於偵訊中所述：案發當日，現場有3 個帶
      頭的人，負責指揮怪手、命令小弟等事務，而其中1 個帶
      頭的人是辛○○，但庚○○部分，伊則不確定等語（見偵
      卷第67頁）；告訴人丙○○於偵訊及本院審理中亦表示：
      案發當時，現場有2 、3 個人在指揮拆除，其中1 個人是
      辛○○，至於庚○○，伊雖然有見到其在現場，但不知道
      其在現場作何事等語（見偵卷第68頁、本院2 卷第183 頁
      ）；另被害人丁○○於本院審理中則謂：案發當日現場有
      很多人，伊對於庚○○並沒有印象等語（見本院2 卷第65
      、66頁），則被告庚○○若確有在現場負責指揮拆除前揭
      鐵皮屋事宜，何以告訴人己○○、丙○○、被害人丁○○
      均對之無甚印象，此亦與常理未符。
  ４、被告庚○○於本院審理中表示：案發當天，伊在案發現場
      有拿提存書給辰○○看，並向其表示已經與屋主協調好了
      云云（見本院2 卷第130 、132 頁），要與同案被告辰○○前開所述：庚○○並沒有拿公文給伊看等語，不相符合
      。另被告庚○○於本院審理中稱：伊是因為有1 位綽號「
      發師」的怪手司機，曾拿辰○○的名片給伊，伊才會僱用
      辰○○，至於戊○○的部分，也是有人拿戊○○的名片給
      伊，伊才會僱用戊○○，因此，伊是分別僱用辰○○、戊○○2 人，而伊未曾聽辰○○、戊○○說他們彼此認識對
      方云云（見本院2 卷第240 、241 頁），亦與證人戊○○
      前開證述：因為辰○○的怪手平時都是由伊載運，所以案
      發當日是由伊開拖板車載運辰○○的怪手到現場等語，及
      同案被告辰○○於本院審理中證述：伊與戊○○已經配合
      很久了，而案發前一天，伊接到友人「忠仔」的行動電話
      ，當時電話中的人說隔天有1 個工作，問伊要不要做，伊
      說好，電話中的人就說隔天戊○○會來幫伊載怪手，而因
      為伊接電話時，人在網路咖啡店裡面，聲音很吵，所以伊
      不知道電話中的聲音，是庚○○還是「忠仔」的聲音。又
      伊所認識的人中，並沒有綽號為「發師」的人（見本院2
      卷第245 至247 頁），相互間存有甚大差異。此外，被告
      庚○○於本院審理中稱：案發當天，伊與戊○○、辰○○
      原本約在中安路上的桂林汽車旅館，但他們2 人說不知道
      該汽車旅館在何處，所以就改約在高雄女子監獄那邊，伊
      並要求他們2 人到高雄女子監獄後，再撥電話給辛○○，
      由辛○○向他們報路，而伊未要求他們2 人撥打電話給伊
      ，是因為伊的電話不能打云云（見本院2 卷第241 、242
      頁），非但與同案被告辰○○、證人戊○○前開證稱係與
      被告庚○○相約在特地地點後，再由被告庚○○引領渠2
      人至案發現場乙情不符，亦與上開0000000000號行動電話
      之通聯紀錄顯示，該0000000000號行動電話，於97年10月
      30日上午仍有對外撥話乙情有所矛盾（見偵卷第46頁）。
  ５、綜上，本件被告庚○○若果有僱用同案被告辰○○、證人
      戊○○為前揭拆除工作，並負責在現場指揮相關事宜，何
      以被告庚○○、辛○○、同案被告辰○○、證人戊○○間
      之陳述，會有上開諸多矛盾、不相一致，且與卷內其他客
      觀事證不相符合之處？再佐以案發當日，警方人員到場處
      理後，被告辛○○、同案被告辰○○、證人戊○○，均立
      即隨同警方人員至高雄市政府警察局小港分局桂陽路派出
      所協助調查案情，惟被告庚○○則係於當日中午，方因被
      告辛○○之通知，而至高雄市政府警察局小港分局桂陽路
      派出所製作警詢筆錄，此據被告庚○○、同案被告辰○○
      、證人戊○○於本院審理中陳述明確（見本院2 卷第233
      、235 、239 、248 頁）。而衡以常情，警方人員在案發
      現場決定要求何人至警局或派出所協助調查案情時，勢必
      會在現場先略為查訪，以免錯漏重要嫌犯，而以本件被告
      庚○○初始即自陳係僱用同案被告辰○○、證人戊○○，
      並在現場指揮相關事宜之人，且警方人員至案發現場處理
      本案時，陳稱係為被告庚○○所僱用之同案被告辰○○、
      證人戊○○亦均在案發現場等情觀之，警方人員於案發當
      日在現場查訪相關人時，勢必能知悉在場之被告庚○○即
      本案之重要嫌犯，並立即要求其至派出所協助調查相關案
      情，然本件卻係事後方通知被告庚○○至高雄市政府警察
      局小港分局桂陽路派出所製作警詢筆錄，足證警方人員至
      現場處理本案時，在場人員（含被告辛○○、同案被告辰
      ○○、證人戊○○、相關被害人、目擊證人，甚而係被告
      庚○○本人）並未有人認被告庚○○係僱用同案被告辰○○、證人戊○○及在現場指揮相關事宜之人，方會發生上
      情。從而，依據前述諸情，僱用同案被告辰○○、證人戊○○為前揭拆除工作之人，並非被告庚○○，而於案發當
      日在現場指揮相關事宜之人中，亦未有被告庚○○之事實
      ，應堪認定。此外，依證人即本件案發當時，最早至現場
      處理本案之警方人員丑○○於本院審理中證述：案發當天
      ，伊與同事共2 人，原本在執行8 點至10點的巡邏勤務，
      之後因為接獲指揮中心的通報，而到案發現場處理本案，
      但伊一開始到案發現場時，現場約有4 、50人，且鐵皮屋
      已經遭拆除一部分，伊見到現場那麼多人，不敢上前處理
      ，就先在外面警戒，並以電話請求所長支援，嗣所長帶支
      援警力到場後，現場就由所長負責指揮，而當時伊有問拖
      板車司機及怪手司機，他們是受僱於何人，結果他們都說
      是辛○○僱用他們的等語（見本院2 卷第273 至276 頁）
      ，另佐以本案之發生，係由被告卯○○指示被告辛○○後
      ，再由被告辛○○策劃而為乙情，亦經析述如前，則本件
      係由被告辛○○處理僱用怪手司機、拖板車司機乙事，即
      屬事理之常，因此，同案被告辰○○、證人戊○○係由被
      告辛○○所接洽僱用之事實，亦堪認定。
（四）有關被告辛○○於案發當日，是否有在場指揮相關拆除行
      動乙節，雖據被告辛○○辯述如前，且被告庚○○於本院
      審理中亦證述：當天拆除工作進行到一半時，警察有到現
      場，伊見狀就打電話給辛○○，之後辛○○才到現場云云
      （見本院2 卷第127 頁）。然告訴人己○○於偵訊中、告
      訴人丙○○於偵訊及本院審理中，均明白證述被告辛○○
      係在場指揮者之一，業如前述，且被害人丁○○於警詢中
      亦表示：伊有見到辛○○在現場指揮打電話，因為其左手
      臂有刺青最好認等語（見警卷第20頁），是被告辛○○前
      揭所辯及被告庚○○前開證詞，顯與告訴人己○○、丙○○、被害人丁○○所述有所歧異，已徵其2 人所言難以採
      信。再者，被告庚○○於警詢中陳稱：案發當天，辛○○
      是於拆除時到達現場（見警卷第3 頁），並於本院審理中
      證述：案發當日，辛○○係於警察來之前就到案發現場，
      嗣過了差不多1 分鐘後，警察就來了（見本院2 卷第130
      頁），則其前開於本院審理中證述：案發當天，是警察到
      場後，伊打電話給辛○○，辛○○才到現場云云，顯然先
      後有所矛盾。而被告辛○○於警詢中曾自陳：案發當日，
      是伊先到案發現場，過一會兒警察才到該處（見警卷第6
      頁），是其於本院審理中所執辯詞，亦與其警詢中所述不
      符。此外，被告辛○○於偵訊中謂：案發當天，因為有人
      來跟伊太太說中安路那邊有房子在拆，伊太太又來跟伊說
      ，伊才到現場去云云（見偵卷第6 頁），亦與被告庚○○
      證述係其以電話通知被告辛○○到場云云，2 者有所歧異
      ，益徵被告辛○○、庚○○所述要與事實不符，無從予以
      採認。至被害人丁○○於本院審理中雖證述：案發當天，
      伊第一次見到辛○○，是在伊被人架出去之後，當時伊在
      樓下有看到辛○○等語（見本院2 卷第66至68頁）；而告
      訴人丙○○於本院審理中亦證稱：案發當時，伊聽到外面
      有很吵雜的聲音，過了約1 、20分鐘之後，才從屋內出來
      看發生什麼事，出來時，伊看到有2 、3 位警察已經來到
      現場，但拆房子的人還是沒有停止，當時伊並有見到辛○○在指揮小弟搬東西，之後是有好幾台警車過來，且有警
      察表示要鳴槍，他們才停止等語（見本院2 卷第179 至18
      4 頁），是依據被害人丁○○、告訴人丙○○上開證詞，
      渠2 人並非於前揭鐵皮屋開始遭拆除之際，即見到被告辛○○在場指揮相關事宜，而係前揭鐵皮屋已開始遭拆除時
      ，方見到被告辛○○在現場指揮相關事宜，然此一情事，
      至多僅得證明辛○○並非於前揭鐵皮屋開始遭拆除時，即
      在現場負責拆除工作之指揮，惟尚無從以此論謂被告辛○○於案發當日，未曾到場指揮相關拆除行動，併予敘明。
（五）被告卯○○雖以前詞置辯，然其所辯內容，要與被告辛○○前揭於偵訊及本院審理中之證詞不相符合，且被告卯○○於偵訊中自陳：之前市政府拆除張進南的房舍，伊有指
      示辛○○去處理，所以辛○○對現場比較瞭解，伊因而請
      辛○○去處理張進南另1 間房舍的拆除事宜（見偵卷第96
      頁），而被告卯○○所言倘若屬實，被告辛○○對於案外
      人張進南之房舍情形甚為清楚，則被告辛○○豈有可能如
      被告卯○○所辯，會有誤拆房屋情形？此實與常理未合，
      已徵被告卯○○所辯難以採信。況依平均地權條例第62條
      之1 第1 項及獎勵土地所有權人辦理市地重劃辦法第31條
      第2 項之規定，重劃區內之地上物，如有妨礙公共設施工
      程之施工者，於自辦市地重劃會理事會與地上物所有權人
      ，就補償數額報請直轄市或縣（市）主管機關予以調處後
      ，如地上物所有權人於調處後仍拒不拆遷，自辦市地重劃
      會理事會得將補償數額依法提存後，送請直轄市或縣（市
      ）主管機關依法代為拆除。而被告卯○○所稱案外人張進
      南之地上物部分，曾經被告卯○○於97年3 月3 日，依前
      開規定完成提存，嗣於97年7 月22日，函請高雄市政府代
      為拆除案外人張進南之地上物，而經高雄市政府於97年8
      月5 日函覆同意代為拆除，並預定於97年8 月21日執行代
      為拆除作業等情，有「高雄市第37期自辦市地重劃會」97
      年7 月22日高市○○段自劃字第179 號函及附件（見本院
      2 卷第152 至157 頁）、高雄市政府97年8 月5 日高市府
      地六字第0970039889號函（見本院2 卷第15 1頁）在卷可
      稽，則被告卯○○既曾依平均地權條例第62條之1 第1 項
      及獎勵土地所有權人辦理市地重劃辦法第31條第2 項之規
      定，函請高雄市政府代為拆除案外人張進南之地上物，按
      理其若欲拆除案外人張進南之其他地上物，儘可再依上開
      程序函請高雄市政府代為進行即可，豈會無端自行花費金
      錢、人力，而要求被告辛○○找人於案發當日前往拆除案
      外人張進南之地上物？此實有悖於常情，亦足證其前揭所
      辯，要與事實不符。此外，被告庚○○於97年10月30日遭
      查獲當日，即在檢察官偵訊時表示：張進南之房舍，於案
      發之前已經拆除等語（見偵卷第8 頁），核與被告辛○○
      於本院審理中陳稱：張進南的房舍在案發前就已經拆掉了
      等語（見本院2 卷第138 頁）相符，準此，被告卯○○既
      身為前揭重劃會之理事長，對於案外人張進南房舍是否已
      經拆除完畢乙事，按理自應知之甚詳，實無可能於被告庚○○在查獲當日已然知悉案外人張進南房舍業經拆除之情
      形下，其卻對此事毫無所悉，而仍於案發前1 日要求被告
      辛○○處理拆除案外人張進南房舍乙事，益徵被告卯○○
      前開所辯，要屬事後卸責之詞，無從予以採認。至證人子
      ○○雖於偵訊及本院審理中證稱：在本件案發後，伊有聽
      卯○○表示說本件是拆錯房屋了等語（見偵卷第102 頁、
      本院2 卷第80頁），然證人子○○上開證述內容，既係聽
      聞被告卯○○自身所言而來，自以被告卯○○所言內容屬
      實，方得予以採認，而被告卯○○所言要屬不實乙情，業
      經論認如前，故尚無從以證人子○○上開證詞，為何有利
      於被告卯○○之認定。
（六）被告辛○○雖以前詞辯稱其無為本件犯行之主觀犯意，並
      以卷附受提存人為張進南之提存書佐證其說（見偵卷第12
      頁）。然依被告辛○○前揭所述，其自97年9 月間起，即
      在「高雄市第37期自辦市地重劃會」工作，並負責處理與
      未拆遷戶間之溝通協調事宜，則依其工作內容，衡情當得
      知悉何未拆遷戶已依法完成相關提存程序（蓋如上所述，
      依法完成提存程序後，即得由主管機關代為拆除，是已完
      成提存程序之未拆遷戶，自無再由其進行溝通協調之必要
      ，反之，方需由其進行溝通協調事宜），準此，其豈會因
      被告卯○○向其表示前揭鐵皮屋已完成相關提存程序，即
      會毫無所疑而聽信其言？再者，依證人甲○○於本院審理
      中所述，於案發當日前一晚，在被告卯○○之服務處所召
      開之協調會，原本邀集的對象有被害人乙○○、證人壬○○夫婦，但被害人乙○○及證人壬○○均未到場（見本院
      2 卷第76頁），則於97年10月29日夜間，「高雄市第37期
      自辦市地重劃會」既仍須邀集被害人乙○○、證人壬○○
      進行協調，足見被害人乙○○所有之前揭鐵皮屋，顯未完
      成相關提存程序，而以被告曾昭明自承亦有參與上開協調
      會之情狀，其如何會對此情無所知悉？此亦與常理有違，
      益徵被告曾昭明所辯無可採信。此外，前揭提存書上之「
      提存物受取人」欄，業已載明提存物受取人係「張進南」
      ，而依被告辛○○於本院審理中自陳，其於案發之前，曾
      至案外人張進南房舍處，參與處理拆除案外人張進南房舍
      事宜（見本院2 卷第197 頁），準此，被告辛○○對於上
      開提存書上所記載之提存物受取人「張進南」究係何人、
      被告卯○○要求其拆除之上開鐵皮屋實與案外人張進南無
      關等情，自應知悉甚詳，要無可能因被告卯○○交付其上
      開提存書，即認該提存書係得以拆除被害人乙○○前揭鐵
      皮屋之依據，足證被告辛○○前開所辯，要屬事後推諉之
      詞，無從予以採信。
（七）依告訴人己○○前開於警詢、偵訊中之證述及證人丑○○
      上開於本院審理中之證述，被告卯○○、辛○○為遂行上
      開拆除被害人乙○○鐵皮屋之行為，而於案發當日邀集多
      達數十人到場，且由其中2 人及被告辛○○先後在場負責
      拆除之指揮工作。另依被害人丁○○、告訴人己○○、丙○○前開證詞，案發當天在場為本件犯行之人，分別有向
      渠等表示，若房屋、物品毀壞，會有人進行賠償；再佐以
      案發當時，參與前揭犯行之人，特地至告訴人己○○租屋
      處內破壞其所有之前揭物品乙情，均足證被告卯○○、辛○○為本件犯行，要係經過周詳之策劃，且欲使前揭鐵皮
      屋內之住戶，完全無法繼續在該處居住、營業（否則無須
      特別進入告訴人己○○租屋處毀損前開物品），並將渠2
      人目的、拆屋原委等事項，告知渠等邀集到場之人，從而
      ，被告卯○○、辛○○除有毀壞他人建築物之犯意外，對
      於案發當日在場為前揭強制、毀損他人物品犯行之行為人
      間，亦有共同為該等強制、毀損他人物品行為之犯意聯絡
      甚明。
（八）被告庚○○並未僱用同案被告辰○○、證人戊○○為前揭
      拆除工作，亦未於案發當日在現場指揮相關事宜乙情，固
      經認定如前，然被告庚○○自承於案發當日，有受被告辛○○之託而到案發現場，且此情要與告訴人丙○○前揭於
      本院審理中證述：案發當日，伊有見到庚○○在現場，但
      不知道其在現場作何事等語（見本院2 卷第183 頁）相符
      ，是被告庚○○係被告辛○○於案發當日，聚集至案發現
      場之數十人其中1 人乙情，自堪認定。而本案除被告庚○○、辛○○前開與事實不符之陳述外，依其他相關在場人
      所述，未有任何人證稱被告庚○○有參與實施上開毀壞他
      人建築物、強制、毀損他人物品等犯行之構成要件行為之
      情，自難遽謂被告庚○○有為該等行為。惟被告庚○○既
      係被告辛○○於案發當日，聚集至案發現場之數十人其中
      1 人，且如前所述，被告庚○○亦當因被告辛○○之告知
      ，而知悉其自身到場之目的，則被告庚○○於案發當日至
      案發現場，自有藉其與其他數十人共同在場之聲勢，俾使
      相關被害人不敢輕易採取抗爭行為，因而提供被告卯○○
      、辛○○遂行前揭犯行之助益甚明。
（九）綜上所述，本件事證明確，被告卯○○、辛○○、庚○○
      前揭犯行，均堪認定。至公訴檢察官於本院準備程序中，
      雖謂上開遭剪斷之電纜線及被扯斷之電話線，係為告訴人
      己○○及丙○○所有，並稱被告等人此部分行為，除強制
      罪嫌外，並同時涉犯毀損罪嫌（見本院2 卷第30頁），然
      經遍閱全卷，並無相關證據足以佐證上開遭剪斷之電纜線
      及被扯斷之電話線係告訴人己○○、丙○○所有，且觀諸
      起訴書犯罪事實之記載，亦未有任何為此認定之敘述，自
      難認此部分事實業經提出合法告訴。是起訴書雖未敘明前
      揭電纜線、電話線遭毀損部分，係未經告訴之旨，然依起
      訴書犯罪事實之記載，自僅係就被告等人此部分行為犯有
      強制罪部分提起公訴，本院自無需就該等行為是否應另科
      以毀損罪乙節予以審究，附此敘明。
二、論罪科刑部分
（一）核被告卯○○、辛○○前揭剪斷上開鐵皮屋外電纜線，妨
      害上開鐵皮屋內住戶正常用電權利、以前揭方式妨害被害
      人丁○○、告訴人丙○○撥用電話權利、以上開方式將被
      害人丁○○、癸○○抬出屋外之所為，均係犯刑法第304
      條第1 項之強制罪；而渠等以怪手強拆被害人乙○○前揭
      鐵皮屋之所為，係犯刑法第353 條第1 項之毀壞他人建築
      物罪；又渠等毀損告訴人己○○前揭物品、毀損告訴人丙○○所有之冷凍冰箱2 台、招牌1 具之所為，則均係犯刑
      法第354 條之毀損他人物品罪。又上開怪手強拆中安路85
      1 之6 號鐵皮屋過程中，所毀壞之電動鐵門、玻璃門、裝
      潢木板等部分，依告訴人丙○○所述，雖係其出資增購，
      然該等部分既已與上開鐵皮屋附合而成為該鐵皮屋之一部
      ，自僅論以毀壞他人建築物罪即足，毋庸另論刑法第354
      條之毀損他人物品罪。又被告卯○○、辛○○先後毀壞中
      安路851 之3 號、851 之6 號等鐵皮屋之行為，乃係基於
      同一決意而為之數個舉動，且時間相近、所侵害法益相同
      ，依一般社會健全之觀念，難以強行分開，應予包括之評
      價，而論以接續犯之實質上一罪。
（二）按刑法第302 條之剝奪他人行動自由罪，既係以私行拘禁
      為其非法剝奪人行動自由之例示，則本罪在性質上，其行
      為自須持續相當之時間，始足當之，倘若其目的在使人行
      無義務之事，僅有瞬間之拘束，則屬同法第304 條之範圍
      ，不構成上開剝奪行動自由罪（最高法院75年度台上字第
      6857號判決可資參照）。本件被害人丁○○、癸○○遭強
      行抬出屋外之過程，依被害人丁○○於本院審理中之證述
      ：從被架住到被抬到樓下，中間僅有一會兒的時間等語（
      見本院2 卷第68頁），顯見前開身分不詳之人為此部分犯
      行，目的係在使被害人丁○○、癸○○為離開屋內此一無
      義務之事，期間對被害人丁○○、癸○○之自由，僅有瞬
      間之拘束，是此部分自應論以刑法第304 條第1 項之強制
      罪，無從以同法第302 條之剝奪他人行動自由罪處斷。起
      訴書就此部分犯行，原認應以刑法第304 條第1 項之強制
      罪處斷，然經公訴檢察官當庭變更起訴法條為刑法第302
      條之剝奪他人行動自由罪（見本院2 卷第30頁），依據前
      揭說明，此部分容有未合，爰由本院依法變更起訴法條。
（三）被告卯○○、辛○○就前揭犯行，有犯意聯絡及行為分擔
      ，且與上開多名身分不詳之成年男子間，亦有犯意聯絡及
      行為分擔，均為共同正犯。被告卯○○、辛○○利用不知
      情之同案被告辰○○為前揭毀壞他人建築物犯行及毀損告
      訴人丙○○物品犯行，為間接正犯。
（四）被告卯○○、辛○○以一剪斷前揭鐵皮屋外電纜線，同時
      妨害前揭鐵皮屋內多名住戶正常用電權利，係一行為觸犯
      數罪名，而為同種想像競合犯，應依刑法第55條規定，論
      以一強制罪。又被告卯○○、辛○○以一利用同案被告辰
      ○○操作怪手之行為，同時犯前揭毀壞中安路851 之6 號
      鐵皮屋及毀損告訴人丙○○冷凍冰箱、招牌之犯行，為想
      像競合犯，應依刑法第55條規定，從一重以毀壞他人建築
      物罪處斷。
（五）被告卯○○、辛○○前揭1 起毀壞他人建築物罪、5 起強
      制罪（計有妨害他人用電部分、妨害被害人丁○○撥用電
      話部分、妨害告訴人丙○○撥用電話部分、強抬被害人丁○○至屋外部分、強抬被害人癸○○至屋外部分）、1 起
      毀損他人物品罪等7 罪間，犯罪行為不同，所侵害法益有
      別，自應予以分論併罰。
（六）另關於被告庚○○部分，依本案卷內所存之證據，其並無
      參與上開犯行之構成要件行為，業如前述，且前揭鐵皮屋
      拆除與否，亦與其無直接之利害關係，自無從認其係以為
      自己犯罪之意思而到場助勢，從而，其行為僅係對於被告
      卯○○、辛○○前揭犯罪之實行有所助益之協助行為，應
      依刑法第30條第1 項、第304 條第1 項、第353 條第1 項
      、第354 條之規定，論以被告卯○○、辛○○所犯上開毀
      壞他人建築物罪、強制罪、毀損他人物品罪之幫助犯。公
      訴意旨依被告庚○○、曾昭明、同案被告辰○○、證人戊○○先前於警詢、偵訊中所為之陳述，而認被告庚○○有
      僱用同案被告辰○○、證人戊○○，並負責指揮現場拆除
      工作之行為乙節，要與卷內事證不符，已經析述如前，是
      公訴意旨依據此一認定，而謂被告庚○○應論以共同正犯
      ，即有未合，惟因起訴之基本社會事實相同，爰依法變更
      起訴法條（最高法院30年上字第1574號判例意旨參照）。
      被告庚○○以一在場助勢之行為，同時幫助犯上開多起犯
      罪，為想像競合犯，應依刑法第55條規定，從一重以毀壞
      他人建築物罪之幫助犯處斷。又被告庚○○既係幫助犯，
      爰依刑法第30條第2 項規定，按正犯之刑減輕之。
（七）爰審酌被告卯○○、辛○○為圖儘早完成市地重劃，竟為
      前揭多起犯行，並使他人失去賴以居住、營業之建築物，
      犯罪情節難認輕微，而被告庚○○為使被告卯○○、辛○○遂行上開犯行，竟與他人一同到場助勢，所為亦無可取
      ，且渠3 人於犯罪後，均未能坦承犯行，犯後態度難認良
      好，復參以渠3 人前揭犯行，對他人所造成之損害程度等
      一切情狀，分別量處如主文所示之刑，並就被告卯○○、
      辛○○部分定其應執行刑，及就被告庚○○部分諭知易科
      罰金之折算標準，以資懲儆。
（貳）無罪部分
一、公訴意旨略以：被告辰○○與同案被告卯○○、辛○○、庚○○及其他多名真實姓名、年籍不詳之成年男子，均明知坐
    落高雄市○○區○○段0000-0000 地號土地上，門牌號碼高
    雄市○○區○○路851 之3 號、851 之6 號之鐵皮屋4 間，
    並未得所有權人乙○○同意，亦未取得法院強制執行名義，
    竟共同基於使人行無義務之事、妨害他人行使權利、毀壞他
    人建築物及毀損他人之物之犯意聯絡，於97年10月30日上午
    7 時30分許，由卯○○事先下達命令，而由辛○○、庚○○
    指揮現場，並帶領上開身分不詳之成年男子，為前揭剪斷電
    纜線、禁止被害人丁○○、告訴人丙○○撥用電話，以及由
    屋內將被害人丁○○、癸○○強行抬至屋外、毀損告訴人己○○、丙○○前揭物品等行為，另由被告辰○○駕駛怪手，
    衝撞、拆毀高雄市○○區○○路851 之3 號、851 之6 號鐵
    皮屋共計4 間，因認被告辰○○共同涉犯刑法第304 條第1
    項之強制罪嫌、同法第353 條第1 項之毀壞他人建築物罪嫌
    及同法第354 條之毀損他人物品罪嫌。
二、按被告未經審判證明有罪確定前，推定其為無罪；犯罪事實
    ，應依證據認定之，無證據不得認定犯罪事實。又不能證明
    被告犯罪者，應諭知無罪之判決，刑事訴訟法第154 條、第
    301 條第1 項分別定有明文。次按，認定犯罪事實所憑之證
    據，雖不以直接證據為限，間接證據亦包括在內，然而無論
    直接證據或間接證據，其為訴訟上之證明，須於通常一般人
    均不致有所懷疑，而得確信其為真實之程度者，始得據為有
    罪之認定，倘其證明尚未達到此一程度，而有合理之懷疑存
    在時，即難遽採為不利被告之認定，最高法院著有76年臺上
    字第4986號判例可資參照。又依刑事訴訟法第161 條第1 項
    規定，檢察官就被告犯罪事實，應負舉證責任，並指出證明
    之方法。因此，檢察官對於起訴之犯罪事實，應負提出證據
    及說服之實質舉證責任。倘其所提出之證據，不足為被告有
    罪之積極證明，或其指出證明之方法，無從說服法院以形成
    被告有罪之心證，基於無罪推定之原則，自應為被告無罪判
    決之諭知，最高法院亦著有92年臺上字第128 號判例可參。
三、檢察官認被告辰○○涉犯前開罪嫌，無非係以被告辰○○之
    供述、同案被告卯○○、辛○○、庚○○、告訴人己○○、
    丙○○、被害人丁○○、證人壬○○、戊○○、甲○○、子
    ○○之陳述、現場蒐證相片等為主要依據。然訊據被告辰○○則堅詞否認有何上開被訴犯行，辯稱：案發當天，伊是以
    1 天1 萬元之代價，受僱他人駕駛怪手去拆除前揭鐵皮屋，
    而該工作原本就是伊的業務範圍，所以伊沒有覺得特別奇怪
    。又案發當日，伊有問庚○○是否有公文，而庚○○說有公
    文在其手上，所以伊認為是合法的拆除工作。經查：
（一）同案被告卯○○、辛○○與其他身分不詳之成年男子，於
      97年10月30日上午7 時40分許，共同基於犯意聯絡，而在
      高雄市○○區○○路851 之3 號、851 之6 號，分別以前
      揭方式，而為妨害相關住戶正常用電權利、妨害被害人丁○○、告訴人丙○○撥用電話權利、使被害人丁○○、癸○○為至房屋外之無義務之事、毀壞被害人乙○○前開鐵
      皮屋、毀損告訴人己○○、丙○○前揭物品等行為，其中
      毀壞被害人乙○○鐵皮屋部分，係由被告辰○○駕駛怪手
      而為等事實，業經析述如前，自堪予以認定。因此，被告
      辰○○是否犯有前揭被訴犯行，自應視其與同案被告卯○○、辛○○或上述其他身分不詳之成年男子，有無共同為
      前揭犯行之犯意聯絡以決。
（二）本件被告辰○○之職業為怪手司機乙情，業據其陳述在卷
      ，核與證人戊○○於本院審理中所述情節相符（見本院2
      卷第230 至236 頁），是被告辰○○與「高雄市第37期自
      辦市地重劃會」間，本無任何關係，係因受僱他人，方至
      案發現場為前揭駕駛怪手以拆除鐵皮屋之行為，準此，其
      本於其平日所慣常進行之業務而為上開行為，是否能知悉
      同案被告卯○○、辛○○等人所為係屬不法，進而與之有
      犯意聯絡？已甚有所疑。公訴意旨雖以被告辰○○在現場
      駕駛怪手拆除鐵皮屋時，有目擊被害人丁○○、癸○○遭
      人強行抬出屋外情事，因而知悉上開鐵皮屋內係尚有人居
      住，且現場並無法院執行人員或警方人員在場，足徵其應
      有上開拆除行為係非法拆除之認識，故認其與其他同案被
      告應有犯意之聯絡（見起訴書證據清單欄編號4 部分）。
      然進行拆除作業時，現場應有法院執行人員或警方人員在
      場情形，要屬執行強制拆除而需有公權力排除相關抗爭行
      為時，方有其必要，倘若僅係一般性之拆除行為，即無法
      院執行人員或警方人員在場之需要。而依被害人丁○○、
      告訴人己○○前揭證詞，被害人丁○○、癸○○遭人強行
      抬出屋外乙事，係被告辰○○已經開始駕駛怪手拆除鐵皮
      屋後所發生之事，是被告辰○○於開始拆除前揭鐵皮屋時
      ，並未見其他特異情形，嗣於駕駛怪手為前開拆除行為之
      過程中，方突見到上開情事，則其能否如公訴意旨所指，
      隨即意識到其所為之拆除行為涉及不法？亦非無疑。此外
      ，被告辰○○於本院審理中另辯稱：案發當時，伊係幫重
      劃會拆上開鐵皮屋，所以伊認為係幫政府機關工作等語（
      見本院2 卷第195 頁），而本件同案被告卯○○、辛○○
      ，均在「高雄市第37期自辦市地重劃會」任職、參與相關
      事務乙情，業如前述，再觀諸該重劃會之全銜：「高雄市
      第37期小港區○○段自辦市地重劃會」，依一般人正常智
      識能力之人之生活經驗，將該重劃會誤認係屬政府機關，
      要難遽謂悖於常情，而徵被告辰○○此部分辯解要屬有據
      。從而，被告辰○○於案發當日，雖在開始進行拆除上開
      鐵皮屋後，見現場有住戶顯露抗拒拆除之情狀，然其基於
      其係接受政府機關委任而為上開拆除工作之認識，而未發
      現該拆除行為係屬不法，進而未與同案被告卯○○、辛○○或前揭身分不詳之人間有共為前開犯行之犯意聯絡，應
      屬合於常理，自難遽為被告辰○○不利之認定。
（三）至被告辰○○辯稱其於案發當日，有詢問同案被告庚○○
      是否有公文，經同案被告庚○○回覆稱其有公文乙情，雖
      因本件實際僱用被告辰○○之人係同案被告辛○○，並非
      同案被告庚○○，而無從予以採信。然「認定犯罪事實應
      依證據，為刑事訴訟法所明定，故被告否認犯罪事實所持
      之辯解，縱屬不能成立，仍非有積極證據足以證明其犯罪
      行為，不能遽為有罪之認定」，要經最高法院著有30年上
      字第1831號判例可為參照。而本件並無足夠之積極證據，
      足認被告辰○○確與同案被告卯○○、辛○○或前揭身分
      不詳之人間，有共同為前揭犯行之犯意聯絡，已如前述，
      依據前開判例意旨，尚無從以被告辰○○此部分辯解無可
      採信，即得論謂其有前揭被訴之犯行。
四、綜上，本件檢察官認被告辰○○涉嫌前揭犯行所憑之證據，
    尚未達於通常一般之人均不致有所懷疑，而得確信其為真實
    之程度，依刑事訴訟制度「倘有懷疑，即從被告之利益為解
    釋」、「被告應被推定為無罪」之原則，即難據以為被告辰
    ○○不利之認定。此外，復查無其他積極之證據，足資認定
    被告辰○○有何上開被訴犯行，自屬不能證明被告辰○○犯
    罪，依首開說明，自應為被告辰○○無罪之諭知。
據上論斷，應依刑事訴訟法第299 條第1 項前段、第300 條、第
301 條第1 項，刑法第28條、第304 條第1 項、第353 條第1 項
、第354 條、第30條、第55條、第51條第5 款、第41條第1 項前
段，刑法施行法第1 條之1 ，判決如主文。
本案經檢察官周天畏到庭執行職務。
中    華    民    國    99    年    4     月    28    日
                  刑事第十七庭  審判長法  官  陳建和
                                      法  官  毛妍懿
                                      法  官  陳君杰
以上正本證明與原本無異。
如不服本判決應於收受送達後10日內向本院提出上訴書狀，並應
敘述具體理由；如未敘述上訴理由者，應於上訴期間屆滿後20日
內向本院補提理由書（均須按他造當事人之人數附繕本）「切勿
逕送上級法院」。
中    華    民    國    99    年    4     月    28    日
                                      書記官  紀龍年
附錄本案論罪科刑法條：
刑法第304 條
以強暴、脅迫使人行無義務之事或妨害人行使權利者，處3 年以
下有期徒刑、拘役或3 百元以下罰金。
前項之未遂犯罰之。
刑法第353 條
毀壞他人建築物、礦坑、船艦或致令不堪用者，處6 月以上5 年
以下有期徒刑。
因而致人於死者，處無期徒刑或7 年以上有期徒刑，致重傷者，
處3 年以上10年以下有期徒刑。
第1 項之未遂犯罰之。
刑法第354 條
毀棄、損壞前二條以外之他人之物或致令不堪用，足以生損害於
公眾或他人者，處2 年以下有期徒刑、拘役或5 百元以下罰金。

司法院資訊處製作；財團法人民間司法改革基金會備份。
